臺灣高雄地方法院民事簡易判決
111年度雄簡字第1195號
原      告  財政部國有財產署南區分署

法定代理人  黃莉莉  
訴訟代理人  蔡欣澤律師
            程光儀律師
上  一  人
複代  理人  張庭維律師
被      告  薛明相  
訴訟代理人  張文明  
上列當事人間給付使用補償金事件，本院於民國111年8月25日言
詞辯論終結，判決如下：
    主      文
原告之訴駁回。
訴訟費用由原告負擔。
    事實及理由
一、原告主張：屏東縣○○鎮○○段00地號土地(下稱系爭土地)，係
    共有土地，中華民國應有部分二分之一，並由原告管理，被
    告於88年9月13日因繼承分割而為共有人，系爭土地已於105
    年11月10日經法院判決變價分割，惟被告自84年至97年未經
    全體共有人同意，以磚造平房及庭院(下稱系爭地上物)占用
    系爭土地面積約68.87平方公尺，屬無權占用，被告占用系
    爭土地自84年9月1日至97年11月30日止，積欠使用補償金共
    新臺幣(下同)241,680元(計算式：申報地價×占用面積×年息
    率/12(無條件捨去×占用期間，詳如卷第7頁背面附表)。聲
    明：被告應給付原告241,680元及自支付命令送達翌日起至
    清償日止，按週年利率5%計算之利息。
二、被告則以：系爭土地為被告祖先留給後世子孫，百餘年來供
    家族宗親居住的土地，被告雖繼承系爭土地應有部分，但未
    繼承系爭地上物，且被告於50多年前就已遷居高雄市，並非
    系爭地上物實際使用人，原告主張被告無權占用並因而得利
    ，原告應舉證證明被告無權占用系爭土地或有實際使用占用
    系爭地上物，況系爭地上物之用水用電及稅籍等登載權利人
    均非被告，原告未盡舉證責任，請求並無理由。系爭土地
　　於105年經法院變價分割移轉為他人所有。原告請求權已罹
    於民法第126條時效而消滅，被告得拒絕給付。聲明：原告
    之訴駁回。如受不利判決願供擔保請准宣告免為假執行。　
三、本院的判斷：
　㈠按租金請求權因5 年間不行使而消滅，既為民法第126 條所
    明定，則凡無法律上之原因，而獲得相當於租金之利益，致
    他人受損害時，如該他人之返還利益請求權，已逾租金短期
    消滅時效之期間，對於相當於已罹於消滅時效之租金之利益
    ，即不得依不當得利之法則，請求返還。其請求權之時效期
    間，仍應依前開規定為5 年（最高法院96年度台上字第2660
    號判決意旨參照）。經查原告在111年1月17日具狀對被告聲
    請支付命令並繫屬本院，有支付命令聲請狀上本院收狀章可
    參（本院卷第7頁），原告亦未提出其他有時效中斷之事由
    ，是依上開說明，原告本件請求均已逾上開聲請支付命令之
    日回溯5 年之範圍內為請求，被告所為時效抗辯，為有理由
    ，本件原告請求已無理由。
　㈡次按當事人主張有利於己之事實者，就其事實有舉證之責任
    ，民事訴訟法第277條前段定有明文。被告否認無權占用系
    爭土地及使用系爭地上物之事實，原告自應負舉證證明之責
    ，惟原告僅提出國有土地勘(清)查表(卷第17頁)，且其上註
    明當事人不在場，無法認章，上開勘查表顯為原告單方製作
    ，不能作為被告確實無權占用系爭土地之證明，且迄至本院
    言詞辯論終結前，原告均未能提出相關事證舉證證明被告於
    上開期間有使用系爭地上物而無權占用系爭土地，原告主張
    被告無權占用系爭土地請求給付相當租金之使用補償金，亦
    無理由，不應准許。
四、綜上，原告主張被告無權占用系爭土地而請求被告給付使用
    補償金241,680元及自支付命令送達翌日起至清償日止，按
    週年利率5%計算之利息，均無理由而應予駁回。
五、本件事證已臻明確，兩造間其餘主張舉證併所提證據，經本
    院審酌認與判決之結果不生影響，不再一一論述，附此說明
    。
六、結論：本件原告之訴為無理由，判決如主文。訴訟費用由敗
    訴之原告負擔。
中　　華　　民　　國　　111 　年　　9 　　月　　13　　日
          　　　　高雄簡易庭  法　官    林玉心
以上正本係照原本作成。
如不服本判決，應於送達後20日內，向本院提出上訴狀並表明上
訴理由，如於本判決宣示後送達前提起上訴者，應於判決送達後
20日內補提上訴理由書（須附繕本）。
中　　華　　民　　國　　111 　年　　9 　　月　　13　　日
                              書記官    李月君